【裁判字號】    94,訴,2574
【裁判日期】    950116
【裁判案由】    偽造文書
【裁判全文】
臺灣桃園地方法院刑事判決              94年度訴字第2574號
公  訴  人  台灣桃園地方法院檢察署檢察官
被      告  甲○○
                    旅行證許可.
上列被告因偽造文書等案件，經檢察官提起公訴（94年度偵字第
22369 號），被告於準備程序中，就被訴事實為有罪之陳述，經
告知被告簡式審判程序之旨，並聽取當事人之意見後，本院合議
庭裁定本件由受命法官獨任進行簡式審判程序，茲判決如下：
    主  文
甲○○行使偽造私文書，足以生損害於公眾及他人，處有期徒刑
貳月，如易科罰金，以佰元折算壹日。桃園縣政府警察局桃警
局交字第ＤＡ0000000號舉發違反道路交通管理事件通知
單之移送聯、迴覆聯、存查聯內偽造「乙○○」之署押共枚均
沒收之。
    事  實
一、甲○○係來台探親之大陸地區人士，原應於民國92年10月14
    日離境，然迄未出境而逾期停留於台灣地區，又其並未考領
    駕駛執照，於94年12月26日8 時25分許，騎乘車牌號碼RQK
    －108 號輕型機車行經桃園縣桃園市○○路與宏昌13街口，
    因逆向行駛而經桃園縣政府警察局桃園分局龍安派出所執勤
    警員取締，甲○○為隱匿真實身分，以避免為警發現其係逾
    期停留於台之大陸人士而遭受遣返或強制出境之處分，且又
    未考領駕駛執照而恐併受行政裁罰，遂基於行使偽造私文書
    之犯意，出示先前在桃園縣八德市某友人住處向某自稱「乙
    ○○」之人取得之乙○○身分證影本，假冒乙○○之身分，
    謊報駕駛上開車輛違規逆向行駛者為乙○○，使執勤警員據
    以填製桃園縣政府警察局桃警局交字第DA0000000 號舉發違
    反道路交通管理事件通知單（下稱違規通知單），甲○○並
    於該違規通知單移送聯上「收受通知聯者簽章」欄內偽簽「
    乙○○」之署名（通知單為1 式4 份，採複寫方式，1 次簽
    名即同時於移送聯、迴覆聯、存查聯上各產生署名1 枚，通
    知聯上則無「收受通知聯者簽章」欄），表示「乙○○」已
    收受該違規通知單之意思，然後交予處理之警員，而主張係
    由乙○○本人領受該違規通知單，足以生損害於乙○○本人
    及桃園縣政府警察局與交通主管機關處理交通違規事件之正
    確性（其中通知聯由甲○○留存，餘則由舉發警員收執），
    旋即因神情過於緊張而為警當場識破而查獲。
二、案經桃園縣政府警察局桃園分局報請臺灣桃園地方法院檢察
    署檢察官偵查起訴。
    理    由
一、按被告所犯為死刑、無期徒刑、最輕本刑為3 年以上有期徒
    刑之罪或高等法院管轄第一審案件者外，於準備程序進行中
    ，被告先就被訴事實為有罪之陳述時，審判長得告知被告簡
    式審判程序之旨，並聽取當事人、代理人、辯護人及輔佐人
    之意見後，裁定進行簡式審判程序，刑事訴訟法第273 條之
    1 第1 項定有明文。本件被告甲○○為有罪陳述，且所犯非
    死刑、無期徒刑、最輕本刑為三年以上有期徒刑之罪或高等
    法院管轄第一審案件，經踐行上開程序後，由本院合議庭裁
    定由受命法官獨任改依簡式審判程序審理，合先敘明。
二、上開犯罪事實，業據被告甲○○於警詢、檢察官訊問及本院
    審理時迭次坦承不諱，並有扣案之乙○○身分證影本正反面
    各1 紙、桃園縣政府警察局桃警局交字第DA0000000 號舉發
    違反道路交通管理事件通知單1 紙附卷可證，而被告為來台
    探親之大陸地區人士逾期停留於臺灣地區一情，亦有旅行證
    許可證號0000000000號之旅行證影本1 枚、大陸地區人民資
    訊管理系統行方不明查詢1 紙在卷可稽，足認被告前揭具任
    意性之自白核與事實相符，而可採信。被告雖於本院94年12
    月30日訊問時曾辯稱已取得自稱「乙○○」之人之同意始在
    違規通知單上簽「乙○○」之署名云云，然其於警詢、檢察
    官訊問、本院95年1 月9 日訊問時既坦認自承上開冒簽之犯
    罪事實不諱，其所辯已難採信，且被告於本院訊問時亦自承
    無法主動與該自稱「乙○○」之人取得聯繫，是其如何於為
    警查獲取締當時向該「乙○○」告以此事而取得其同意在違
    規通知單上簽名，且如何告以代受違規之行政裁罰之事，亦
    難想像，而查被告於上開違規遭警取締當時所騎乘之輕型機
    車雖係「乙○○」所有，此有扣案之違規通知單上所載「乙
    ○○」係「車主本人」可稽，然此至多僅能證明該車所有權
    之歸屬係「乙○○」所有，被告尚不得因此即謂其可在本件
    違規通知單上冒簽「乙○○」之署名。況且，被告於本院審
    理時亦自承上開「乙○○」之身分證影本係該自稱「乙○○
    」之人所交付，以供其將來「辦理機車定期檢驗」及「機車
    強制保險續約」之需，是被告亦明知不得於上開時、地為警
    取締違規駕駛行為之時，冒用「乙○○」之身分並偽簽「乙
    ○○」之署名，應屬無疑。被告既非乙○○本人，竟在上開
    為警取締違規駕駛行為之時，冒用「乙○○」名在違規通知
    單上偽簽「乙○○」署名，自足生損害於乙○○本人及桃園
    縣政府警察局及交通主管機關處理交通違規事件之正確性。
    本件事證既已明確，且被告及公訴人均無聲請傳喚被害人乙
    ○○到庭作證，本院認並無必要再予傳喚乙○○而為此部分
    之證據調查，附此敘明。綜上所述，本件事證明確，被告犯
    行洵堪認定，應依法論科。
三、按被告在上開違規通知單移送聯「收受通知聯者簽章」欄內
    偽簽「乙○○」之姓名，不待依據習慣或特約，單從形式上
    觀察，即足以知悉係表示由乙○○名義出具領收通知聯之證
    明，屬刑法第210 條所稱之私文書；被告復將該通知單交回
    處理之警員，主張由「乙○○」領受該違規通知單，足以生
    損害於乙○○本人及桃園縣政府警察局及交通主管機關處理
    交通違規事件之正確性。核被告甲○○所為，係犯刑法第
    216 條、第210 條之行使偽造私文書罪。被告偽造署押之行
    為，因係複寫方式，其1 次簽名即有3 枚署押（查舉發通知
    單共有通知聯、移送聯、迴覆聯及存根聯1 式4 份，在通知
    聯上並無「收受通知聯者簽單」欄，僅於移送聯處有該欄位
    供簽收者在該處簽名，簽收者在移送聯上簽名而複寫至迴覆
    聯及存根聯，故移送聯、迴覆聯及存根聯上均存有簽收者之
    署名），其偽造署押為偽造私文書之部分行為，及偽造私文
    書後持以行使，其偽造之低度行為應為高度之行使行為所吸
    收，均不另論罪，僅論以行使偽造私文書1 罪。爰審酌被告
    於為警取締違規時，任意假借他人年籍資料以應訊，極易損
    害交通違規事件裁罰之正確性且可能致使乙○○無端遭受交
    通違規之行政裁罰，固無足取，惟衡其並無前科，素行尚佳
    ，其冒用他人姓名係為免遭遣返或強制出境、行政裁罰，非
    隱匿自身重大犯罪，情節尚屬輕微，及其犯後坦承犯行，態
    度尚佳等一切情狀，量處如主文所示之刑，並諭知易科罰金
    之折算標準，以示懲儆。又被告偽以乙○○之名義所偽造之
    桃園縣政府警察局桃警局交字第DA0000000 號舉發違反道路
    交通管理事件通知單非被告所有，不得宣告沒收，惟被告於
    前開文件移送聯、迴覆聯、存查聯內偽造「乙○○」之署押
    共3 枚，不問屬於犯人與否，均應依刑法第219 條之規定諭
    知沒收。
據上論斷，應依刑事訴訟法第273 條之1 第1 項、第299 條第1
項前段、刑法第216 條、第210 條、第41條第1 項前段、第219
條、罰金罰鍰提高標準條例第2 條，判決如主文。
本案經檢察官嵇珮晶到庭執行職務。
中    華    民    國    95    年    1    月    16    日
                  刑事第九庭   法  官  蘇琬能
以上正本證明與原本無異。
如不服本判決，應於判決送達後10日內，向本院提出上訴書狀（
應附繕本），上訴於臺灣高等法院。
                               書記官  江世亨
中    華    民    國    95    年    1    月    23    日
論罪科刑法條
中華民國刑法第210條
(偽造變造私文書罪)
偽造、變造私文書，足以生損害於公眾或他人者，處五年以下有
期徒刑。
中華民國刑法第216條
(行使偽造變造或登載不實之文書罪)
行使第二百十條至第二百十五條之文書者，依偽造、變造文書或
登載不實事項或使登載不實事項之規定處斷。


司法院資訊處製作；財團法人民間司法改革基金會備份。
